【裁判字號】    99,訴,1038
【裁判日期】    991213
【裁判案由】    違反毒品危害防制條例
【裁判全文】
臺灣屏東地方法院刑事判決              99年度訴字第1038號
公  訴  人  臺灣屏東地方法院檢察署檢察官
被      告  鍾顯順
上列被告因違反毒品危害防制條例案件，經檢察官提起公訴（99
年度毒偵字第1872號），被告於準備程序中就被訴事實為有罪之
陳述，經本院告知簡式審判程序之旨，並聽取被告及公訴人之意
見後，合議庭裁定由受命法官獨任進行簡式審判程序，判決如下
：
    主  文
鍾顯順施用第一級毒品，累犯，處有期徒刑拾月。
    事  實
一、鍾顯順前於民國87年間因施用毒品案件，經本院以87年度毒
    聲字第827 號裁定送勒戒處所施以觀察、勒戒後，因認有繼
    續施用毒品之傾向，經本院以87年度毒聲字第991 號裁定令
    入戒治處所施以強制戒治，於88年4 月17日停止戒治釋放出
    所，所餘期間付保護管束，嗣於87年8 月11日期滿執行完畢
    ，並經臺灣屏東地方法院檢察署檢察官以88年戒毒偵字161
    號為不起訴處分確定。又於89年間因施用毒品案件，經臺灣
    屏東地方法院檢察署檢察官提起公訴並聲請強制戒治，刑責
    部分經本院以89年易字第1072號判處有期徒刑7 月，嗣經臺
    灣高等法院高雄分院以89年度上易字第1768號駁回上訴確定
    ，強制戒治部分經本院以89年度毒聲字第1406號裁定令入戒
    治處所施以強制戒治，於90年8 月18日停止戒治，並接續執
    行前開有期徒刑，嗣於91年3 月17日期滿執行完畢。復於91
    年間因施用毒品案件，經本院以91年度毒聲字第1318號裁定
    令入戒治處所施以強制戒治，嗣於93年1 月9 日因毒品危害
    防制條例修正而報結，刑責部分則經本院以92年度訴字第6
    號判處有期徒刑10月確定；再於92年間因施用毒品案件，經
    本院以92年度訴字第724 號判處有期徒刑1 年6 月確定；又
    於93年間因竊盜案件，經本院以93年度易字第268 號判處有
    期徒刑6 月確定，上開2 罪嗣經本院以94年度聲字第995 號
    裁定應執行有刑徒刑1 年10月確定，嗣上開3 罪接續執行，
    於95年5 月2 日縮刑期滿假釋出監，並於95年6 月24日因假
    釋未經撤銷以執行完畢論。詎其明知海洛因為毒品危害防制
    條例第2 條第2 項第1 款所定之第一級毒品，不得非法持有
    、施用，竟基於施用第一級毒品海洛因之犯意，於99年6 月
    6 日中午12時許，在其位於屏東縣長治鄉○○村○○街140
    之5 號( 原門牌號碼為新民街154 號) ，以將海洛因摻水稀
    釋置於針筒後注射體內之方式，施用第一級毒品海洛因1 次
    。嗣於99年6 月8 日中午12時許，在上址，因另涉竊盜案件
    為警緝獲，在未有偵查犯罪職權之機關或公務員發現其施用
    第一級毒品前，即向警方坦承施用上開毒品之行為，而自首
    接受裁判，復徵得其同意後採尿送驗，經檢出海洛因代謝後
    之嗎啡陽性反應，始知悉上情。
二、案經屏東縣警察局屏東分局移送臺灣屏東地方法院檢察署檢
    察官偵查起訴。
    理  由
一、本件被告鍾顯順所犯係死刑、無期徒刑、最輕本刑為3 年以
    上有期徒刑以外之罪，其於本院準備程序中就前揭被訴事實
    為有罪之陳述，經受命法官告知簡式審判程序之旨，並聽取
    其與公訴人之意見後，本院認無不得或不宜改依簡式審判程
    序進行之處，爰依刑事訴訟法第273 條之1 第1 項、第284
    條之1 ，本院合議庭裁定由受命法官獨任依簡式審判程序審
    理，合先敘明。
二、上揭事實，業據被告於本院準備程序及審理時均坦承不諱，
    而被告為警所採集之尿液檢體，經送請臺灣檢驗科技股份有
    限公司檢驗，結果呈海洛因代謝後之嗎啡陽性反應，有該公
    司、99年7 月5 日編號KH/2010/00000000號濫用藥物檢驗報
    告1 份( 見警卷第8 頁)在卷可稽 ，並有屏東縣警政府警察
    局屏東分局毒品案件涉嫌人尿液採證編號姓名對照表、屏東
    縣警政府警察局屏東分局涉嫌毒品危害防制條例案尿液初步
    檢驗報告表、檢體監管記錄表及查獲施用毒品案件報告表各
    1 紙( 見警卷第10至13頁) 附卷可佐。足認被告上開任意性
    之自白顯與事實相符，堪信為真實。本件事證明確，被告施
    用第一級毒品海洛因之犯行，洵堪認定。
三、按修正之毒品危害防制條例第20條就施用毒品者，祇於「初
    犯」及「5 年後再犯」2 種情形，有其追訴條件之限制，即
    須於初犯經觀察、勒戒或強制戒治釋放後，5 年內均無施用
    毒品之行為，始能認其前所實施之觀察、勒戒或強制戒治已
    足遮斷毒癮，而得於5 年後再犯時，再予適用初犯之規定，
    重行觀察、勒戒等程序。倘5 年內已經再犯，被依法追訴處
    罰，縱其第3 次（或第3 次以上）施用毒品之時間在初犯釋
    放5 年以後，即與「5 年後再犯」之情形有別，且因已於「
    5 年內再犯」，顯見其再犯率甚高，原實施觀察、勒戒或強
    制戒治，已無法收其實效，而無5 年戒斷期之存在，自無再
    經觀察、勒戒及強制戒治之必要，應得逕行追訴處罰。本件
    被告前於87年因施用毒品案件，經本院以87年度毒聲字第82
    7 號裁定送勒戒處所施以觀察、勒戒後，因認有繼續施用毒
    品之傾向，經本院以87年度毒聲字第991 號裁定令入戒治處
    所施以強制戒治，於88年4 月17日停止戒治，所餘期間付保
    護管束，嗣於87年8 月11日執行完畢釋放出所，並經臺灣屏
    東地方法院檢察署檢察官以88年戒毒偵字161 號為不起訴處
    分確定，其於前開強制戒治執行完畢後5 年內之91、92年間
    ，復因施用毒品而經本院以92年度訴字第6 號及92年度訴字
    第724 號分別判處有期徒刑10月、1 年6 月確定，有臺灣高
    等法院被告前案紀錄表附卷可稽，被告既曾於「5 年內再犯
    」，且經法院判處罪刑確定，則其於99年6 月6 日中午12時
    許，再度施用第一級毒品海洛因之行為，即非屬該條例第20
    條第3 項所定「5 年後再犯」之情形，則檢察官逕行依毒品
    危害防制條例第23條第2 項之規定，予以追訴，自屬適法，
    附此敘明。
四、核被告鍾顯順所為，係犯毒品危害防制條例第10條第1 項施
    用第一級毒品罪。其於施用第一級毒品海洛因前持有第一級
    毒品海洛因之犯行，已為其施用第一級毒品海洛因之高度行
    為所吸收，應不另論罪。又被告有事實欄所載論罪科刑執行
    之前科紀錄，有臺灣高等法院被告前案紀錄表各1 份在卷可
    查，其於有期徒刑執行完畢後，5 年以內再犯本件有期徒刑
    以上之罪，為累犯，應依刑法第47條第1 項規定，加重其刑
    。另被告於上開施用第一級毒品海洛因後，在未有偵查犯罪
    職權之機關或公務員發覺其犯行前，即向警方坦承前開施用
    毒品犯行，並接受裁判等情，有前開查獲施用毒品案件在卷
    可按，被告行為已合於自首之要件，爰依刑法第62條前段規
    定，減輕刑責，並與前開加重部分，先加重後減輕之。爰審
    酌被告曾因施用毒品經送勒戒處所施以觀察、勒戒後，仍未
    能戒斷其施用毒品之惡習，而再次違犯本件施用毒品之罪，
    足見其陷溺已深，惟念其施用毒品僅係戕害其一己身心，並
    無加害他人，且其於犯罪後已知坦承犯行、態度尚可，並衡
    及其生活狀況、智識程度等一切情狀，量處如主文所示之刑
    。至檢察官固具體求處有期徒刑1 年，惟本院審酌被告犯後
    已坦承犯行，並衡及其有前開自首情形等節，認本件前開量
    處之刑，應屬適當，附此敘明。
據上論斷，應依刑事訴訟法第273 條之1 第1 項、第284 條之1
、第299 條第1 項前段，毒品危害防制條例第10條第1 項，刑法
第47條第1 項、第62條前段，判決如主文。
本案經檢察官鍾佩真到庭執行職務。
中    華    民    國    99    年    12    月    13    日
                  刑事第二庭    法  官  許瑜容
以上正本證明與原本無異。
如不服本判決應於收受本判決送達後十日內向本院提出上訴書狀
，其未敘述上訴理由者，並得於提起上訴後十日內向本院補提理
由書狀（均須按他造當事人之人數附繕本）「切勿逕送上級法院
」
中    華    民    國    99    年    12    月    13    日
                                書記官  龔惠婷
本案論罪科刑法條：
毒品危害防制條例第10條
施用第一級毒品者，處3月以上5年以下有期徒刑。
施用第二級毒品者，處3年以下有期徒刑。

司法院資訊處製作；財團法人民間司法改革基金會備份。
